臺灣新竹地方法院刑事判決　　　　　　　 93年度訴字第392號
公　訴　人　臺灣新竹地方法院檢察署檢察官
被　　　告　庚○○　男　28歲.
　　　　　　　　　　二號三樓
選任辯護人　楊隆源律師
被　　　告　己○○　男　22歲.
　　　　　　　　　　三號
選任辯護人　喬國偉律師
上列被告等因殺人未遂等案件，經檢察官提起公訴（93年度偵字
第2869號），本院判決如下：
    主  文
庚○○共同殺人，未遂，處有期徒刑貳年拾壹月，褫奪公權貳年
；扣案之制式散彈槍壹枝（槍枝管制編號0000000000
）、制式九０半自動手槍貳枝（槍枝管制編號00000000
00、0000000000）、制式散彈槍子彈肆顆、制式九
０手槍子彈顆，制式彈匣壹個，均沒收。又共同殺人，未遂，
處有期徒刑年月，褫奪公權年；扣案之制式散彈槍壹枝（
槍枝管制編號0000000000）、制式九０半自動手槍貳
枝（槍枝管制編號0000000000、000000000
0）、制式散彈槍子彈肆顆、制式九０手槍子彈顆，制式彈匣
壹個，均沒收。應執行有期徒刑陸年，褫奪公權年；扣案之制
式散彈槍壹枝（槍枝管制編號0000000000）、制式九
０半自動手槍貳枝（槍枝管制編號0000000000、00
00000000）、制式散彈槍子彈肆顆、制式九０手槍子彈
顆，制式彈匣壹個，均沒收。
己○○無罪。
    事  實
一、楊汶崧（綽號「小熊」，民國65年3 月24日生，
    編號：Ｚ000000000 號，在逃，尚未經起訴）與戊○○、丁○○、馮憲章預備合組公司經營電腦賭盤業務，而承租位於
    新竹縣竹北市縣○○街72號地下室作為公司籌備處，其內並
    已擺放電腦可供賭博之用，馮憲章之弟己○○則因兄長關係
    認識楊汶崧，且尊楊汶崧為大哥。93年5月15日下午，楊汶
    崧乘坐友人庚○○所駕駛之車號七九五八─ＤＬ號黑色廂型
    車從台北出發欲前往新竹，楊汶崧並將其未經許可所持有之
    制式散彈槍一枝（槍枝管制編號0000000000）、
    制式九０半自動手槍二枝（槍枝管制編號00000000
    00、0000000000）、制式散彈槍子彈九顆、制
    式九０手槍子彈二十七顆、可供制式九０半自動手槍使用之
    制式彈匣一個均藏放於隨身攜帶之釣魚袋中，然尚不為庚○○所知曉。93年5月15日傍晚，楊汶崧、庚○○抵達新竹縣
    竹北市後，先與戊○○一同吃飯，晚上六時至九時許則在上
    述公司籌備處與戊○○、戊○○之友人綽號「東風」、丁○○以及己○○等人一同聊天，期間綽號「東風」之男子與公
    司籌備處內擺放之電腦進行賭博遊戲，賭輸新台幣（下同）
    二十七萬至三十萬左右之金額，因電腦設備乃楊汶崧所提供
    ，楊汶崧遂要求立即清償，綽號「東風」之男子表示無法即
    刻拿出現金，楊汶崧遂同意翌日持現金票償還，綽號「東風
    」之男子則於晚上9時許離開上述公司籌備處。惟楊汶崧愈
    想愈心有不甘，加以飲用相當之酒類，便與戊○○發生激烈
    爭執，強力要求戊○○將綽號「東風」之男子馬上找出來清
    償賭債，戊○○表示無法照辦並於93年5月16日凌晨零時許
    離開上址，前往其在新竹縣竹北市○○路所經營之檳榔攤。
    楊汶崧氣憤未消，便乘坐庚○○駕駛之上揭黑色箱型車駛往
    戊○○之檳榔攤，行車途中楊汶崧把上開制式槍彈從釣魚袋
    中取出，庚○○因而知悉楊汶崧未經許可持有上開制式槍彈
    ，嗣在檳榔攤內，楊汶崧與戊○○為賭債事宜再度爭執不休
    ，93年5月16日凌晨1時許戊○○表示不願再予理會而偕同其
    妻壬○○返家。楊汶崧因先前曾至戊○○家拜訪過，便由庚○○駕駛一同前往戊○○位於新竹縣竹北市○○街224號住
    處。
二、93年5月16日凌晨3時許，楊汶崧乘坐庚○○駕駛之上揭箱型
    車在駛往戊○○家之前，途經新竹縣竹北市○○路、光明六
    路交岔口時遇紅燈而在停止線前停車，適見該交岔口內有辛○○駕駛之車號ＦＣ─０三六七號自小客車正以三百六十度
    迴轉方式（俗稱「甩尾」）耍玩特技，楊汶崧、庚○○與辛○○素不相識，但對此耍玩特技行為皆甚感不滿，渠二人均
    明知該交岔口內僅有辛○○駕駛之車輛正甩尾移動中，渠等
    之車輛則為停止線前第一輛車，最為靠近辛○○，加以渠等
    所持有之上開制式槍彈均具有殺傷力，而一般車輛殊無可能
    加裝防彈設備，渠等若向交岔口內辛○○之方向開槍射擊，
    可能致辛○○發生死亡之結果有所預見，仍共同基於即使擊
    斃辛○○亦不違背渠等本意之殺人不確定故意，由楊汶崧、
    庚○○分持上述各一枝制式九０半自動手槍，楊汶崧爬出副
    駕駛座趴在箱型車車頂上朝交岔口內辛○○方向射擊至少一
    發制式九０子彈，庚○○則坐在駕駛座打開車窗亦朝辛○○
    方向射擊至少一發制式九０子彈，楊汶崧並以閩南語稱：「
    給他死」，而所擊發之子彈中，一發貫穿辛○○上開車輛之
    駕駛座車門擊中辛○○之右上臂，另一發則擊中辛○○車輛
    之前方保險桿，辛○○發現中彈後迅速駕車駛往竹北市東元
    綜合醫院就醫，幸未發生死亡之結果。楊汶崧、庚○○亦迅
    即駛離現場，在場目睹槍擊經過之辛○○友人許基祥立刻暗
    記車號、顏色打電話報警，辛○○其餘亦在場目擊之友人癸○○、乙○○、甲○○則一同趕往醫院查看辛○○傷勢。嗣
    經警趕往現場，扣得制式九０彈殼一個、制式九０子彈一顆
    ，並於辛○○身上取出制式九０彈頭一個。
三、楊汶崧、庚○○離開新竹縣竹北市○○○路、中華路交岔口
    後，續往新竹縣竹北市○○街224號戊○○住處。93年5月16
    日凌晨3時楊汶崧與庚○○將車停放於新竹縣竹北市○○街
    224號對面，楊汶崧誤以為戊○○在家，便自同日凌晨3時許
    起不斷以行動電話000000 0000撥打戊○○使用之行動電話
    0000000000，告以：「我知道你在家裡，趕快出來」，實則
    戊○○將其妻壬○○送返住處後早已另往新竹市○○路之笑
    傲江湖ＫＴＶ與其他朋友唱歌，戊○○於電話中仍表示不願
    再談綽號「東風」男子之賭債問題，楊汶崧並另電壬○○之
    00000000 00行動電話，要求壬○○叫戊○○出來。迄同日
    凌晨3時許楊汶崧撥打戊○○前述行動電話未通後，氣憤至
    極，二人明知戊○○家中尚有父母、弟妹、妻子、子女等人
    與之共同居住，且均明知凌晨4、5時乃大多數人在家就寢時
    刻，而新竹縣竹北市○○街224號一樓掛有樂透彩招牌、二
    樓房外置有冷氣，比鄰之226號一樓設有鐵捲門、二樓房外
    亦裝有冷氣，顯見均為有人居住使用之建物，況且渠等所分
    別持有之上開制式槍彈皆具有殺傷力，縱使朝建物射擊，然
    子彈射擊後確有可能發生跳彈、貫穿後再反彈等各式情況，
    渠等若向上開建物開槍射擊，可能致建物內之人發生死亡之
    結果有所預見，惟楊汶崧、庚○○均另行起意而共同基於即
    使擊斃新竹縣竹北市○○街224號建物內之人，亦不違背渠
    等本意之殺人不確定故意，由楊汶崧先持上述散彈槍朝華興
    街224號建物擊發制式散彈槍子彈一顆，擊中該建物一樓鐵
    捲門，庚○○則誤同街226號為224號戊○○住處，而左右手
    持上述制式九０半自動手槍各一枝，朝華興街226號建物方
    向接續射擊十六發制式九０子彈，其中一發擊中華興街224
    號建物二樓鋁門窗，另十五發子彈擊中比鄰之華興街226號
    建物一、二樓，其中226號建物之一樓鐵捲門遭貫穿後，子
    彈打中停放其內之車號二Ｈ─三九九二號自小客車後擋風玻
    璃與一樓客廳玻璃，而二樓之落地門玻璃與客廳天花板、二
    樓丙○○之父就寢之臥房牆壁與天花板、二樓丙○○之母、
    姐、侄就寢之臥房衣櫥亦均遭子彈射擊（毀損部分未據告訴
    ），幸無人之身體受到槍擊，而未發生死亡之結果。楊汶崧
    、庚○○開槍射擊後，迅速駕車北上逃逸。而己○○自93
    年5月16日凌晨離開前述公司籌備處後，擔憂楊汶崧與戊○○發生更大衝突，與丁○○共駕一車前往戊○○家附近，但
    不及出面便已目睹楊汶崧、庚○○之開槍經過，亦旋即離開
    上處。警方據報後在現場扣得制式九０子彈彈殼十六個，制
    式九０子彈彈頭九個。
四、嗣楊汶崧認為開槍犯行必遭發覺，但因其已有刑事犯罪紀錄
    ，落網後刑期恐將加重，因而起意找人頂替，適尊其為大哥
    之己○○剛退伍，又無任何前科，係適當之人選，且己○○
    位於新竹縣竹北市新庄里九鄰豆子埔溪旁老宅之果園，其曾
    前往而知悉地形，楊汶崧便於93年5月16下午或17日再度南
    下新竹，暗中將上開制式散彈槍一枝、制式九０半自動手槍
    二枝、制式散彈槍子彈八顆、制式九０手槍子彈八顆藏放在
    己○○上述老宅旁果園之廢棄車內，並找己○○一起北上，
    北上後不斷遊說己○○出面自首以頂替其之前開犯行，並許
    以將來公司成立後每月收入均算己○○一份，己○○有感於
    楊汶崧先前待其不差，兄長馮憲章與楊汶崧等人合組之公司
    尚在籌備階段，戊○○顯然不可能繼續參與，公司仍有賴於
    楊汶崧領導，加以其確實前無任何犯罪紀錄，服刑不久應可
    獲得假釋等因素後，因而應允。93年5月18日凌晨楊汶崧、
    己○○、庚○○在台北市○○路集客茶棧，庚○○自知難逃
    法網，亦有意自首，渠三人便共商自首後之供詞。迨93年5
    月18日清晨5時56分許，庚○○、己○○在許巍騰律師陪同
    下，共同前往台北市政府警察局南港分局，庚○○於警方尚
    不知前開犯行嫌疑人之前向警員表示自首之意，己○○則頂
    替楊汶崧之上開犯行（頂替部分尚未經公訴人提起公訴），
    並於同日上午8時50分許，帶同新竹縣警察局竹北分局警員
    至新竹縣竹北市新庄里九鄰豆子埔溪旁果園之廢棄車內起出
    右述楊汶崧已預藏妥當之制式槍彈。
二、案經辛○○訴由新竹縣警察局竹北分局報告臺灣新竹地方法
    院檢察署檢察官偵查起訴。
    理  由
壹、有罪部分：
  一、訊據被告庚○○對於右揭事實以及自首經過均已自白不諱
      ，然否認有何殺人之犯意，辯稱：在新竹縣竹北市○○○
      路、中華路交岔口係朝地面開槍，同案共犯楊汶崧亦未口
      出：「給他死」等語，在新竹縣竹北市○○街時係朝鐵門
      方向開槍，二次開槍行為均無致人於死之故意；選任辯護
      人亦為被告庚○○辯護稱：被告庚○○主觀上應係恐嚇而
      無殺人之不確定故意，住宅部份其並未預期到擊發之子彈
      竟會穿透鐵捲門等語。經查：
  （一）右揭事實之始末經過，除前揭被告庚○○否認部分之外
        ，被告庚○○其餘之自白均核與證人癸○○、乙○○、
        甲○○、辛○○、戊○○、丁○○、丙○○、壬○○、
        己○○等人證述情節大體相符。
  （二）就被告二人未經許可共同持有制式槍彈一節，並有制式
        散彈槍一枝、制式九０半自動手槍二枝、制式散彈槍子
        彈八顆（其中送鑑驗試射四顆，餘四顆）、制式九０手
        槍子彈九顆（其中送鑑驗試射六顆，餘三顆）、制式九
        ０子彈彈殼十七個、制式九０子彈彈頭十個、制式彈匣
        一個扣案可憑（見94年度槍保管字第1 、2 號，94年度
        彈保管字第2 號，94年度保管字第27號等扣押物品清單
        ）。而此揭扣案物經送內政部警政署刑事警察局以性能
        檢驗法、制式子彈試射法、電解腐蝕法、比對顯微鏡比
        對法鑑驗後，認送鑑散彈槍一枝（槍枝管制編號
        0000000000）係12ＧＡＵＧＥ制式霰彈槍、其上未發現
        可供辨識之國別、廠牌、型號之標記，機械性能良好，
        可擊發12GAUGE 霰彈，認具殺傷力；送鑑驗九０手槍二
        枝，其中一枝（槍枝管制編號00000000 00）係 德國
        SIG SAUER 廠製P226型口徑九厘米之制式半自動手槍，
        另一枝（槍枝管制編號0000000000）係克羅埃西亞製HS
        口徑2000型口徑九厘米之制式半自動手槍，二枝均機械
        性能良好，可擊發同口徑制式子彈，認皆具殺傷力；送
        鑑之散彈槍子彈八顆，經試射四顆，認均係12GAUGE 制
        式霰彈，均具殺傷力；送鑑之九０子彈九顆，經試射六
        顆，均係口徑九厘米之制式子彈，均具殺傷力；而送鑑
        之九０子彈彈殼十七個均係已擊發之口徑九厘米制式彈
        殼，其中十六個認係由槍枝管制編號0000000000制式九
        ０半自動手槍所擊發，其中一個認係由槍枝管制編號
        0000000000制式九０半自動手槍所擊發；送鑑之九０子
        彈彈頭十個，其中六個均為口徑九厘米銅包衣彈頭，另
        四個則因擊發為彈頭鉛心碎片；扣案彈匣一個可供槍枝
        管制編號0000000000槍枝使用，有內政部警政署刑事警
        察局93年8 月3 日刑鑑字第0930 11647號槍彈鑑定書在
        卷可按（見偵查卷第122 至13 6頁）。被告庚○○此部
        份之自白，顯與事證相符，而堪採信。
  （三）告訴人辛○○上開車輛之駕駛座車門遭槍擊貫穿而打中
        辛○○之右上臂，且辛○○車輛之前保險桿亦遭一發子
        彈槍擊等情，有告訴人辛○○之診斷證明書一紙、車輛
        照片十幀在卷可按，且槍擊位置與地面之相對距離、彈
        道重建比對部分亦經新竹縣警察局勘察無訛，有新竹縣
        警察局93年10月13日竹縣警刑四字第0930009503號函暨
        所附之勘察報告一份存卷足憑。而新竹縣竹北市○○街
        224、226號分遭槍擊之位置亦如事實欄所載，此有現場
        照片十五幀、證人丙○○提供之照片一本附卷可考，槍
        擊處與地面、天花板之相對距離、拾獲彈殼確切位置、
        彈道重建比對部分同經新竹縣警察局勘察無訛，有前述
        新竹縣警察局93年10月13日函暨所附之勘察報告一份在
        卷可查。準此，被告庚○○關於開槍射擊部分之自白，
        亦與事證相符，堪可採信。
  （四）被告庚○○雖辯稱並無殺人之不確定故意，然被告亦坦
        認曾經服役使用槍械，對槍彈自具有一定之認識，且當
        其目睹同案共犯楊汶崧在竹北市○○○路、中華路口擊
        發第一槍時，當更知悉渠等持有之槍彈為制式手槍具有
        強大之殺傷力。又被告庚○○自承在交岔路口即使朝地
        面開槍，子彈也可能彈起傷人，而竹北市○○街224、
        226號外表看來均為有人居住之建物，知道朝建物開槍
        可能造成建物內人之傷亡（見本院94年1月21日審理筆
        錄），足見其主觀上知悉前後二次之開槍行為均可能致
        人死傷。其次，於交岔路口時，被告庚○○與同案共犯
        楊汶崧均明知該交岔口內僅有告訴人辛○○駕駛之車輛
        正甩尾移動中，渠等之車輛則為停止線前第一輛車，最
        為靠近辛○○，加以一般車輛殊無可能加裝防彈設備，
        渠等自得預見朝交岔口內告訴人辛○○所駕駛車輛之方
        向開槍射擊，有可能導致辛○○發生死亡之結果，二人
        猶在近距離內朝告訴人辛○○所駕車輛方向各至少擊發
        一發子彈，渠等內心具有即使擊斃告訴人辛○○亦不違
        背其本意之殺人不確定故意甚明，而告訴人辛○○亦確
        遭渠等射中右上臂，已如前述，是被告庚○○辯稱無殺
        人之不確定故意云云，尚屬避重就輕之詞。再者，同案
        共犯楊汶崧先前曾前往證人戊○○位於華興街住處，知
        悉戊○○家中尚有父母、弟妹、妻子、子女等人與之共
        同居，已據證人戊○○、壬○○證述歷歷；而證人戊○○於93年5 月16日凌晨1 時許在竹北檳榔攤表示不願再
        談賭債事宜而偕同與其妻證人壬○○返家，亦為證人庚○○、同案共犯楊汶崧所知悉，甚且於93年5 月16日凌
        晨3 時許在戊○○住處外，雖經多次楊汶崧與證人戊○○之電話交談，但被告庚○○、同案共犯楊汶崧乃均誤
        以為證人戊○○應在家中（見本院同上審理筆錄）；又
        參以凌晨3 時許乃大多數人在家就寢時刻，而竹北市○○街224 號一樓掛有樂透彩招牌、二樓房外置有冷氣，
        比鄰之226 號一樓設有鐵捲門、二樓房外亦裝有冷氣，
        皆有照片在卷可供佐證，足認為係有人居住使用之建物
        ，而證人丙○○、壬○○亦分別證稱槍擊時其等家中確
        有多人居住；承上各情並參酌被告庚○○知悉朝建物開
        槍，有可能造成建物內之人發生死亡之結果等情，詎被
        告庚○○與同案共犯楊汶崧竟仍在短時間、近距離內，
        持火力強大之制式手槍朝上開建物方向射擊，被告庚○○甚至左右兩手各分持一把制式九０手槍接續擊發十六
        發子彈，渠等內心具有即使擊斃建物內之人亦不違背其
        本意之殺人不確定故意已堪明確。而如前所述，華興街
        226 號建物二樓證人丙○○之父就寢臥房之牆壁與天花
        板、證人丙○○之母、姐、侄就寢臥房之衣櫥確實均有
        遭子彈射擊後所遺留之多處彈孔痕跡，是被告庚○○對
        此部分雖亦辯稱無殺人之不確定犯意，仍顯不可採信。
        至於在竹北市○○○路、中華路交岔路口處同案共犯楊
        汶崧確有口出「給他死」之語，業經證人癸○○、甲○○證述綦詳，堪信屬實，雖被告庚○○當時可能未聽聞
        或未注意，因而尚不得憑此遽然認定被告庚○○具有殺
        人之直接故意，但亦不因此而動搖本院認定被告庚○○
        具有殺人之不確定故意之前開各項論證基礎。
  （五）綜上各情，本案事證均已臻明確，被告庚○○犯行，足
        堪認定。
  二、適用法律：
  （一）按被告庚○○未經許可持有制式槍彈之行為後，槍砲彈
        藥刀械管制條例雖於94年1月26日修正，同年月28日生
        效，惟比較新舊法之結果，以90年11月14日修正公佈之
        槍砲彈藥刀械管制條例有利於被告，爰依刑法第2條第1
        項但書之規定，適用被告行為時之法律，合先敘明。
  （二）核被告庚○○所為，係犯90年11月14日修正公佈之槍砲
        彈藥刀械管制條例第7條第4項之無故持有手槍罪與同條
        例第12條第4項之無故持有彈藥罪、刑法第271條第2項
        、第1項之殺人未遂罪。被告庚○○與同案共犯楊汶崧
        就上開殺人未遂罪部分有犯意之聯絡與行為之分擔，為
        共同正犯。被告庚○○以一持有行為，同時持有制式手
        槍、制式子彈，觸犯構成要件不同之罪名，為異種之想
        像競合犯，應從情節較重之無故持有手槍罪論處。又核
        被告庚○○所犯無故持有手槍罪與殺人未遂罪間，有方
        法結果之牽連關係，為牽連犯，應從一重即殺人未遂罪
        處斷。再被告庚○○先後二次殺人未遂行為，乃完全獨
        立之二次事件，彼此毫無任何關聯性，足見被告庚○○
        應係另行起意，是其所犯二次之殺人未遂罪，犯意各別
        ，應予分論併罰，公訴意旨認係基於連續殺人之概括犯
        意，尚有未洽。第核被告庚○○前後二次殺人犯行，均
        已著手於殺人犯罪行為之實行而不遂，均為未遂犯，皆
        依刑法第26條第1項之規定，按既遂之刑減輕。末核被
        告庚○○為前開二次殺人未遂犯行後，於犯罪未遭發覺
        即向台北市政府警察局南港分局警員自首犯行之事實，
        有台北市政府警察局南港分局警詢筆錄附卷可參（偵查
        卷第十二頁），是被告所犯之二次殺人未遂罪，均應依
        刑法第62條前段規定減輕其刑，且依法遞減輕之。
  三、科刑審酌：
    １、按刑法第二百七十一條第一項殺人罪之法定本刑為死刑
        、無期徒刑或十年以上有期徒刑，經前開二次減輕其刑
        ，則應以有期徒刑二年六月為基本刑度。
    ２、就被告對辛○○所為之殺人未遂行為部分，被告前有一
        次傷害前科紀錄，應予加重二月；又當街開槍對社會所
        生之危害重大，應予加重六月；又持有制式手槍開槍，
        犯罪之手段惡劣，應予加重八月。另審酌被告犯後態度
        良好坦承犯行不諱，應予減輕六月；其僅國中畢業，智
        識程度不高，復予減輕二月；而其動機及目的並非為取
        得不法財物或為自己與他人所生之恩怨，僅為幫助友人
        出氣，應予減輕二月；另被告為賣靈骨塔的業務員，此
        有職證明書一份在卷可稽，生活狀況尚屬正常，應予酌
        減一月，兩相加減，此部分被告即應科予有期徒刑二年
        十一月之宣告（二年六月加二月加六月加八月減六月減
        二月減二月減一月）。
    ３、就被告對新竹縣竹北市○○街224號、226號建物內之人
        所為之殺人未遂行為部分，被告前有一次傷害前科紀錄
        ，應予加重二月；又當街對上開建物開槍對社會所生之
        危害更為重大，應予加重十月；又持有制式手槍開槍，
        犯罪之手段惡劣，應予加重八月。另審酌被告犯後態度
        良好坦承犯行不諱，應予減輕六月；其僅國中畢業，智
        識程度不高，復予減輕二月；而其動機及目的並非為取
        得不法財物或為自己與他人所生之恩怨，僅為幫助友人
        出氣，應予減輕二月；另被告為賣靈骨塔的業務員，此
        有職證明書一份在卷可稽，生活狀況尚屬正常，應予酌
        減一月，兩相加減，此部分被告即應科予有期徒刑三年
        三月之宣告（二年六月加二月加十月加八月減六月減二
        月減二月減一月）。
    ４、上開兩罪併合定其應執行之刑如主文所示。
    ５、本院依上開兩罪，其犯罪之性質認為有褫奪公權之必要
        ，而依刑法第三十七條第二項分予宣告褫奪公權二年及
        三年。並僅就其中最長期即褫奪公權三年執行之。
  四、扣案之制式散彈槍一枝（槍枝管制編號00000000
      00）、制式九０半自動手槍二枝（槍枝管制編號000
      0000000、0000000000）、制式散彈槍
      子彈四顆（鑑驗試射之四顆已無殺傷力，故餘四顆）、制
      式九０手槍子彈三顆（經鑑驗試射之六顆已無殺傷力，故
      餘三顆）、制式彈匣一個為槍枝之主要組成零件，均屬於
      違禁物，爰依刑法第三十八條第一項第一款規定宣告沒收
      。
  五、至於同案共犯楊汶崧所涉犯罪部分，允宜由公訴人另行偵
      處，附此敘明。
貳、無罪部分：
  一、公訴意旨略以：被告己○○於93年1月間，在新竹縣橫山
      鄉一處流動賭場內，因真實姓名年籍不詳綽號「力哥」之
      ０手槍二枝、散彈槍子彈九顆、九０手槍子彈三十顆等作
      為質押，未經許可而持有之，嗣後因不滿證人戊○○積欠
      賭債未還，而於上開時地夥同庚○○連續犯下上開殺人未
      遂犯行，因認被告己○○係犯90年11月14日修正公佈之槍
      砲彈藥刀械管制條例第7條第4項之無故持有手槍罪與同條
      例第12條第4項之無故持有彈藥罪、刑法第271條第2項、
      第1項之殺人未遂罪嫌。
  二、訊據被告己○○堅決否認有何無故持有制式手槍、霰彈槍
      以及殺人未遂之犯行，辯稱：其尊現已在逃之楊汶崧為大
      哥，雖與證人丁○○共駕一車前往竹北市○○街而見聞前
      述開槍事件經過，但未參與，嗣後因楊汶崧不斷向其遊說
      ，並許以將來公司成立後每月收入均會算其一份，其有感
      於楊汶崧待其不差，兄長馮憲章與楊汶崧等人合組之公司
      尚在籌備階段，證人戊○○不可能繼續參與，仍有賴於楊
      汶崧之領導，加以其確實前無任何犯罪紀錄，服刑不久諒
      可獲得假釋而同意出面頂替，且於93年5月18日凌晨與楊
      汶崧、被告庚○○在台北市○○路集客茶棧商討自首以及
      頂替後之供詞，93年5月18日清晨5時56分許，與被告庚○○在許巍騰律師陪同下，共同前往台北市政府警察局南港
      分局，依約定向警員表示前述二次槍擊事件均為其所為，
      並於同日上午8時50分許帶同新竹縣警察局竹北分局警員
      至老家即新竹縣竹北市新庄里九鄰豆子埔溪旁果園之廢棄
      車內起出楊汶崧早已預藏妥當之扣案制式槍彈，嗣經檢察
      官偵訊聲請羈押並起訴，詎料羈押將近四個月時，親人來
      看守所會面卻告以楊汶崧遠避國外、完全未繼續公司業務
      、更未拿錢出來等事，方恍然發現作錯，因而供出實情等
      語。
  三、按犯罪事實應依證據認定之，無證據不得推定其犯罪事實
      ；又不能證明被告犯罪者，應諭知無罪之判決，刑事訴訟
      法第一百五十四條、第三百零一條第一項分別定有明文。
      次按事實之認定，應憑證據，如未能發現相當證據，或證
      據不足以證明，自不能以推測或擬制之方法，以為裁判基
      礎；又認定不利於被告之事實，須依積極證據，苟積極證
      據不足為不利於被告事實之認定時，即應為有利於被告之
      認定，更不必有何有利之證據（參見最高法院四十年臺上
      字第八六號及三十年上字第八一六號判例）。
  四、查被告己○○上開辯詞，核與證人即同案被告庚○○之證
      詞相符，證人丁○○亦證稱93年5月16日凌晨3時許，其確
      實與被告己○○共乘一車前往竹北市○○街證人戊○○住
      處，目擊楊汶崧開槍經過（參見本院九十三年十二月二十
      一日審理筆錄第四十二頁至四十四頁）；另據證人戊○○
      到庭證稱：當天在檳榔攤時就和楊汶崧在口頭上有爭執，
      後來我到笑傲江湖ＫＴＶ三民店喝酒，楊汶崧又打很多通
      電話給我，一直叫我回竹北公司和他解釋我朋友欠他錢的
      事，他說我不回去的就看著，之後我太太打電話給我說楊
      汶崧開槍，當天我除了跟楊汶起爭執外沒有別人起衝突；
      我和己○○哥哥馮憲章是國中同學，和他的家人都很熟，
      所以我認為不可能是被告己○○開的槍等語（參見本院九
      十三年十二月二十一日審判筆錄第三頁至第八頁、第十六
      頁至第十七頁），復核與其妻即證人壬○○到庭證稱：楊
      汶崧綽號小熊在開槍前有打電話給我，電話中口氣不好說
      要來我家找戊○○，也有說要來我家開槍，所以我可以確
      定是楊汶崧來我家開槍等語相符（參見本院九十三年十二
      月二十九日審判筆錄第十九頁至第二十三頁），果爾，則
      被告己○○應無任何向被害人戊○○住處開槍之動機及目
      的甚明，再參酌上開證人證言，顯見被告己○○並未參與
      前述二次槍擊行為之可能性極高。又被告己○○前無任何
      刑事紀錄，在逃之楊汶崧則有麻藥、殺人未遂等多項刑事
      前科，有渠二人之台灣高等法院被告全國前案紀錄表各一
      份在卷足稽；另參以在逃共犯楊汶崧於被告己○○向警局
      投案後，迅速於93年5月19日離境，亦有入出境端末查詢
      報表一份附卷可考；而證人戊○○與證人丁○○、案外人
      即被告己○○之兄馮憲章、在逃之楊汶崧預備合組公司經
      營電腦賭盤業務，並承租位於新竹縣竹北市縣○○街72
      號地下室作為公司籌備處，其內並已擺放電腦可供賭博之
      用等情，亦經證人戊○○到庭證述甚明。綜上所述，被告
      己○○所辯出面頂替之原因、經過始末等，尚可採信，本
      院無法對於其涉嫌前開公訴人所指罪嫌之犯罪事實形成確
      信不疑之心證，依上開判例之見解，應為有利於被告之認
      定。此外，復查無其他積極確切之事證足認被告己○○有
      何公訴人所指罪名之犯行，其犯罪尚屬不能證明，爰為被
      告無罪之諭知，以免冤抑。
  五、至於被告己○○另涉頂替罪嫌部分，亦允宜由公訴人另行
      偵處。
據上論斷，應依刑事訴訟法第299 條第1 項前段、第301 條第1
項前段，90年11月14日修正公佈之槍砲彈藥刀械管制條例第7 條
第4 項、第12條第4 項，刑法第2 條第1 項但書、第11條前段、
第271 條條第2 項、第1 項、第26條前段、第62條前段、第55
條、第37條第2項、第38條第1項第1款、第51條第5款、第8款，
判決如主文。
本案經檢察官林李嘉到庭執行職務。
中　　華　　民　　國　　94　　年　　2 　　月　　18　　日
                  刑事第五庭    審判長法  官  陳健順
                                      法  官  楊惠芬
                                      法  官  李珮瑜
右正本證明與原本無異。
如不服本判決，應於判決送達後10日內向本院提出上訴狀（應附
繕本），上訴於臺灣高等法院。
中　　華　　民　　國　　94　　年　　2 　　月　　18　　日
                                      書記官  龔紀亞
附錄本案論罪科刑法條：
槍砲彈藥刀械管制條例第7 條第4 項（90年11月14日修正公佈
）。
槍砲彈藥刀械管制條例第12條第4 項（90年11月14日修正公佈
）。
刑法第271條第2項、第1項：
殺人者，處死刑、無期徒刑或十年以上有期徒刑。
前項之未遂犯罰之。
